【裁判字號】    97,簡上,438
【裁判日期】    971028
【裁判案由】    侮辱罪
【裁判全文】
臺灣桃園地方法院刑事判決             97年度簡上字第438號
上  訴  人  乙○○
即被告
                      號9樓
上列上訴人即被告因公然侮辱案件，不服本院於民國97年4 月28
日所為之96年度桃簡字第1029號第一審簡易判決（聲請簡易判決
處刑案號：臺灣桃園地方法院檢察署95年度偵字第26431 號），
提起上訴，本院管轄之第二審合議庭判決如下︰
     主  文
上訴駁回。
    事  實
一、乙○○係址設桃園縣蘆竹鄉○○村○○路148 號之都會風閣
    社區住戶，於民國95年10月2 日上午，乙○○與社區住戶林
    希瑀、魏義雄夫婦等6 人一同先至社區內之大廳櫃檯，要求
    察看存放於社區會議室公文櫃內之社區管理委員改選委託書
    ，然遭派駐在該社區之揚庭保全股份有限公司之秘書即負責
    保管該社區公有文件之行政人員甲○拒絕，旋乙○○等人轉
    入大廳旁附設會議室內，欲親自動手找尋上開文件，甲○亦
    隨後入內，並通知監委陳威志到場處理，詎乙○○因再度要
    求甲○交出鑰匙被拒，一時氣憤，竟基於公然侮辱甲○之犯
    意，於當日上午9 時40分許，在該會議室內上開社區住戶林
    希瑀等多數人得以共見共聞之情況下，要求甲○打開公文櫃
    ，並表示其就任委員後第一個就要開除甲○，「操」‧‧等
    言語辱罵甲○，足以貶損甲○之人格，甲○不甘受辱，遂訴
    警究辦，始知上情。
二、案經甲○訴由桃園縣政府警察局大園分局報請臺灣桃園地方
    法院檢察署檢察官偵查後聲簡易判決處刑。
    理  由
一、證據能力部分：
    證人即告訴人甲○、證人即目擊證人陳威志、證人倪添福於
    警詢中、偵查中之證述，雖屬傳聞證據，惟本院審理時提示
    上開證人之警詢筆錄、偵訊筆錄徵詢被告之意見，被告僅爭
    執其證明力，本院審酌上開筆錄作成時，離案發當時較近，
    證人記憶較深刻，亦無不當取供之情形，認為以之作為本案
    之證據亦屬適當，是其於警詢、偵查中之證述，依刑事訴訟
    法第159 條之5 第2 項規定，有證據能力。
二、本案經審理結果，認第一審判決以上訴人即被告乙○○所為
    ，係犯刑法第309 條第1 項之公然侮辱罪，且被告犯罪時間
    係在96年4 月24日以前，依法減刑為拘役10日，如易科罰金
    以一千元折算壹日，前審於據上論斷欄將刑法施行法第2 項
    前段誤載為第2 項但書，惟不影響判決正確性，核前審認事
    用法及量刑均無不當，應予維持，並引用第一審判決書記載
    之證據及理由。
三、上訴意旨略以：伊並未辱罵甲○三字經「操」，證人陳威志
    於案發當時正與其他人有爭執，應無瑕注意上訴人與告訴人
    間談話，並聲請證人丙○○到庭作證；證人倪添福案發當時
    另有訪客，根本未全程在場，其證述應是事後觀看「無聲」
    監視錄影帶及聽聞告訴人甲○轉述而加以揣測而來，且倪添
    福與告訴人間為同事關係，其證述有偏袒之疑；而現場監視
    錄影畫面只有上訴人指著原告甲○之動作，並無任何錄音以
    證明上訴人有公然侮辱之事實云云。
四、經查：
(一)被告於上開時間在社區會議室內，社區住戶林希瑀等多數人
    得以共見共聞之情況下，基於公然侮辱之犯意，要求甲○將
    公文櫃打開，並表示其就任委員後第一個就要開除甲○，以
    三字經「操」等言語辱罵甲○等各節，業據證人甲○、陳威
    志、倪添福分別於警詢、偵查、原審審理時證述綦詳 (見95
    年度偵字第26431 號卷第9-13頁、第73-74 頁、96年度桃簡
    字第1029號卷第53-54 頁、第67-69 頁)。 查告訴人甲○於
    警詢中指陳：當時由乙○○與一堆住戶進入會議室內大聲叫
    伊打開公文櫃，並叫伊交出鑰匙，威脅說：如果伊不開的話
    ，她上任委員之後第一個開除你，接著用三字經罵伊「操！
    」，伊感到恐懼就立即走開去找監委等語，告訴人於偵查中
    證述：當時還有一個委員叫陳威志也在場，他有制止乙○○
     (見95年度偵字第26431 號卷第58頁)。 復參以證人陳威志
    即社區前任及現任委員證述：當時我聽到被告很用大力拍打
    會議室的桌子，她用右食指指著甲○說「操」、「叫她用鑰
    匙開功能櫃，拿委託書出來」、還說要「開除她」，因為被
    告當時罵我們工作人員甲○的時候，是我出面制止的等語(
    見95年度偵字第26431 號卷第58頁)， 互核相符。再參諸證
    人倪添福於偵查中證述：因為剛好有訪客，但我聽到他們爭
    吵經過，因為很大聲，有聽到乙○○罵甲○：「操」，如果
    你不把東西交出來，我就有辦法讓你做不下去，伊有大概瞄
    一下，有聽到乙○○罵甲○等語，惟經檢察官質以「既然沒
    看見，為何確定罵人的是乙○○」時，則答稱：後來看監視
    錄影帶，甲○說罵人的人就是乙○○等語，顯然倪添福於案
    發當時，確有聽到不詳女子出言辱罵甲○，此足當佐證甲○
    指述屬實。又被告於偵查中自承：案發前其與其他住戶一起
    到大廳櫃檯，要看放在公文櫃內委託書，告訴人甲○以主委
    不在不可以開而拒絕 (見95年度偵字第26431 號卷第56頁)
    ，於審理中供陳，於案發當日曾經對告訴人說：「我當委員
    後第一個開除的就是你」等詞語 (本院卷第50頁)， 而當時
    大廳之監視錄影畫面雖無聲音記載，卻記載被告當時肢體語
    言，數次高舉右手臂，並將食指指向告訴人，有大廳監視器
    畫面翻拍照片在卷可稽 (見96年度桃簡字第1029號卷第
    82-84 頁)， 足認當時被告情緒激動，而後被告及其他住戶
    進入會議室，繼續尋找會議紀錄、委託書，並要求告訴人交
    出鑰匙，告訴人仍不從，以當時被告情緒狀態，眼見所要資
    料即在眼前，告訴人又堅不交出鑰匙，被告以三字經「操」
    辱罵告訴人，不違常情。況且證人甲○、陳威志、倪添福與
    被告並無任何仇恨怨隙，業據其等證述在卷，當不致甘冒偽
    證罪責而虛構上開情節以誣陷被告之必要，另審視監視器畫
    面翻拍照片，當日還有其他住戶在場，若非被告確實辱罵告
    訴人三字經，實難想像證人甲○、陳威志、倪添福均一致指
    述被告公然侮辱，並無指述其他在場之住戶所為，是故渠等
    所證自應可予採信。
(二)上訴意旨以證人陳威志於案發當時正與其他人有爭執，應無
    瑕注意上訴人與告訴人間談話；證人倪添福案發當時另有訪
    客，根本未全程在場，其證述應是事後觀看監視錄影帶及聽
    聞告訴人甲○轉述而來，且倪添福與告訴人間為同事關係，
    其證述有偏袒之疑云云。
 1、證人陳威志為社區前任及現任委員業經被告所自陳，被告在
    出言辱罵甲○時，係陳威志出面制止一節，業經甲○及陳威
    志指述在卷，互核一致，已見前述，則衡情，倘非陳威志確
    實聽聞被告出言辱罵甲○，陳威志當無出言制止之理，是故
    ，僅憑陳威志當時在與其他住戶爭執，無暇顧及其他一節，
    即推論陳威志不可能聽聞被告辱罵甲○，顯屬率斷，何況陳
    威志不僅與甲○並無親誼，反而係社區住戶，更無偏頗甲○
    ，故為不實陳述之理。
 2、至證人丙○○於本院審理證稱其並未聽到被告有罵三字經「
    操」之言詞，然查丙○○所證該節，顯核與證人甲○、陳威
    志、倪添福所證被告確有於上開時、地以「操」辱罵甲○之
    證述有所歧異，且其於檢察官進行交互詰問時，被告問：甲
    ○說，我有指著他的鼻子，罵他三字經「操」，你有聽到嗎
    ？證人答：我沒有聽到，當時我跟陳威志爭執很厲害，現場
    很吵雜，完全聽不到其他人說什麼。而後檢察官問：甲○在
    會議室裡面有無開口說話？證人答：好像有跟大家一起講話
    ，我記得他說「沒有主委的同意，我不能把會議紀錄給你們
    看」。檢察官問：在甲○進來時，有人跟甲○對話嗎？證人
    答：沒有印象。檢察官問：在陳威志進來時，甲○有跟在場
    的人對話嗎？證人答：有的，跟魏義雄、林希瑀、被告。於
    交互詰問完畢後，審判長問：有無聽到甲○與被告在會議室
    裡面對話？證人答：沒有，因為我跟陳威志在爭執。審判長
    問：你有無聽到乙○○與甲○說，「他擔任委員，第一個要
    把甲○開除」這句話？證人答：我沒有聽到。審判長問：陳
    威志說，他下來時，乙○○與甲○兩個人有爭執，他還有出
    面制止，有無此事？證人答：我沒有印象。審判長問：在大
    廳爭執的畫面，你當時是否在場？證人答：在。審判長提示
    本院卷第82-83 頁照片。審判長問：被告用手指著甲○說什
    麼？證人答：我不知道說什麼。依上開證人丙○○證述，對
    於甲○在會議室內是否與被告對話，其回答前後矛盾，避重
    就輕，凡涉及被告與告訴人間之言語對談，均回答沒有印象
    ，即使是在大廳證人丙○○尚未與證人陳威志爭吵時，證人
    丙○○亦對被告當時用手當面指著告訴人之錄影畫面，證述
    不知道當時被告說什麼，是故證人丙○○此部份之證述或係
    迴護被告之詞，或係因時隔甚久記憶模糊所致，尚難作為有
    利被告之認定。
 3、案發當時倪添福雖未在會議室內目擊，但於鄰近會議室之大
    廳有聽聞不詳女子罵甲○三字經「操」，足以佐證告訴人甲
    ○之指訴。證人倪添福雖嗣後透過監視畫面及告訴人說明而
    知道是被告所為，惟並不影響其親耳聽聞憑信性，再者，觀
    以社區大廳櫃檯與會議室照片，櫃檯與會議室為一牆之隔，
    櫃檯入口與會議室入口不過三塊石英磚距離 (有被告提出之
    都會風閣社區大廳及會議室位置圖及相片在卷可參)， 縱使
    證人倪添福不在會議室內，並不影響倪添福可以聽見被告辱
    罵甲○。案發當時陳威志有加以制止被告一節，已如前述，
    雖然當時證人陳威志與當時與其他住戶爭執中，仍可聽見被
    告出言以三字經「操」辱罵甲○，足認被告當時確實出言大
    聲辱罵甲○，即便不在會議室之證人倪添福都可清楚聽見，
    而在會議室內證人陳威志亦加以制止被告，被告以證人倪添
    福不在會議室內，所為係偏袒之詞，為無可採。又被告所提
    出不知名女子與證人倪添福於審判外對話之錄音及譯文，該
    錄音譯文中倪添福表示有聽到聲音，罵什麼我不知道等語，
    與前述倪添福指稱有聽到女聲辱罵甲○等語，並無矛盾，而
    倪添福與該不詳女子對話，或因礙於情面以致支吾以對，當
    不違常情，是故，此項錄音並不足為有利於被告之認定。
五、綜上所述，被告於多數人得以共見共聞之場所，以「操」三
    字經言語辱罵甲○，足以貶損告訴人甲○之名譽，已堪認定
    ，被告公然侮辱犯行明確，第一審判決認事用法俱無違誤。
    被告猶執上訴意旨指摘第一審判決不當，為無理由，應予駁
    回。
據上論斷，應依刑事訴訟法第455 條之1 第1 項、第3 項、第
368 條、第373 條，判決如主文。
本案經檢察官吳佳美到庭執行職務。
中    華    民    國    97    年    10    月    28    日
                  刑事第八庭  審判長法  官  陳彥宏
                                    法  官  呂綺珍
                                    法  官  張瓊華
以上正本證明與原本無異。
不得上訴。
                                    書記官  江惠婷
中    華    民    國    97    年    10    月    28    日
附錄本案論罪科刑依據之法條：
中華民國刑法第309條第1項（公然侮辱罪）
公然侮辱人者，處拘役或 3 百元以下罰金。


司法院資訊處製作；財團法人民間司法改革基金會備份。
